【裁判字號】    97,易,1324
【裁判日期】    980410
【裁判案由】    詐欺
【裁判全文】
臺灣高雄地方法院刑事判決              97年度易字第1324號
公  訴  人  臺灣高雄地方法院檢察署檢察官
被      告  乙○○
上列被告因詐欺案件，經檢察官提起公訴（97年度偵字第16838
號），本院判決如下：
    主  文
乙○○幫助犯詐欺取財罪，處有期徒刑陸月，如易科罰金，以新
臺幣壹仟元折算壹日。
    主  文
一、乙○○得預見提供金融帳戶存摺、金融卡、印章予他人使用
    ，有可能為非法集團所利用，以遂欺騙不知情之社會大眾及
    隱匿掩飾犯罪所得財物或財產利益之目的，竟仍不違背其本
    意，基於幫助他人詐欺取財之未必故意，於民國96年6 月13
    日至96年6 月23日間某日，在不詳地點，將其申辦之臺灣銀
    行彰化分行（下稱臺灣銀行）所開設之帳號︰000000000000
    號帳戶之存摺（含密碼）、金融卡及印章提供予真實姓名、
    年籍不詳之成年人，而幫助該詐騙集團為詐欺犯行。嗣該詐
    騙集團基於意圖為自己不法所有之犯意，於同年6 月22日11
    時許，撥打電信予甲○○，佯稱係電信警察，因其身分證遭
    冒用，須將其資金凍結云云，要求甲○○應匯款至指定帳戶
    ，致甲○○陷於錯誤，乃於同年6 月23日15時25分許，至臺
    灣銀行鳳山分行（起訴書誤載為高雄銀行三多分行）匯款新
    臺幣（下同）86萬元至上開帳戶，後察覺有異，旋即報警循
    線查悉上情。
二、案經臺南市警察局第六分局報請臺灣臺南地方法院檢察署呈
    請臺灣高等法院檢察署檢察長核轉臺灣高雄地方法院檢察署
    偵查起訴。
    理  由
壹、證據能力部分：
    被告以外之人於審判外之陳述，雖不符前4 條之規定，而經
    當事人於審判程序同意作為證據，法院審酌該言詞陳述或書
    面陳述作成時之情況，認為適當者，亦得作為證據，刑事訴
    訟法第159 條之5 第1 項定有明文。本件被告及檢察官均對
    本院所引用下列證據，同意作為本案證據使用，本院審酌各
    該證據作成之情況，並無不法取供等非任意性情況，認為適
    當，爰依上開規定作為證據。
貳、論罪科刑部分：
一、訊據被告乙○○固坦承有至臺灣銀行申辦上開帳戶，惟矢口
    否認有何幫助詐欺之犯行，辯稱：伊將自己上開記載提款卡
    密碼之帳戶存摺（含密碼）、提款卡及印章一併放在住處，
    於95、96年間搬家時均遺失，並未把上開存摺（含密碼）、
    提款卡及印章等物交給給別人云云。然查：
（一）上開臺灣銀行彰化分行帳號︰000000000000號帳戶，係由
      被告所申請開設，業據被告供承在卷，並有系爭帳戶基本
      資料查詢單1 紙附卷可稽（見偵卷一第33頁）。而被害人
      甲○○遭人詐騙，而匯款至系爭帳戶等情，業據被害人甲
      ○○於警詢中陳述甚詳，並有臺灣銀行無摺存入憑條憑條
      及系爭帳戶客戶往來明細查詢單各1 紙在卷可參（見警卷
      第5 、14頁），是系爭帳戶確已遭詐騙集團用以作為詐騙
      被害人所得之匯款帳戶甚明。
（二）至被告雖以上開情詞置辯，然按一般社會常情，密碼應與
      其存摺、提款卡及印章等物分別保存，避免在任何物體上
      標示或載明密碼，以免徒增帳戶款項遭人持存摺、印章或
      提款卡併同輕易得知之密碼盜領款項，衡酌被告係心智健
      全之成年人，豈有刻意將密碼記載於存摺且與存摺、提款
      卡及印章併放，而徒增帳戶款項遭人盜領之風險，是被告
      所辯實與常情大相悖離，難以採信。且衡諸常情，詐欺集
      團以他人帳戶供作款項出入之帳戶，通常會先取得帳戶所
      有人之同意才使用，否則一旦帳戶所有人掛失，被害人匯
      入之款項即遭凍結無法提領，帳戶所有人反可輕易辦理補
      發存簿、變更印鑑、密碼，將款項提領一空，詐欺集團豈
      有冒此風險之理。苟本件如被告所辯係帳戶資料於搬家時
      遺失，詐欺集團根本無法知悉帳戶所有人何時會辦理掛失
      ，則被害人匯入之款項是否可順利提領尚處不確定之狀態
      ，顯不合理。故詐騙集團成員得以使用系爭帳戶匯入詐騙
      所得款項之前提，乃被告之應允使用至明。
（三）又查，本案被害人甲○○於96年6月23日受騙轉帳86萬元
      至該帳戶，被告於96年6月13日申請全行代付存款，申請
      時上揭帳戶結存金額6元，96年6月14日存入3,080元後當
      日隨即提領3,000元，96年6月15日更換上揭帳戶印鑑，同
      日分別存入1,980元、3,980元後隨即提領剩28元，96年6
      月20日存入3,980 元後隨即提領剩8 元等情，有臺灣銀行
      光碟櫃歷史明細查詢系統、全行代付存款、存戶更換取款
      印鑑申請書附卷足稽（見偵二卷第13至22頁、本院卷第17
      頁），被告就為何於上開時點申請全行代付存款（即通儲
      ）及更換上揭帳戶印鑑於本院97年12月22日準備程序稱：
      因為找到工作才需要存摺云云，嗣於本院98年2 月9 日準
      備程序改稱：我也不知道為何於上開時點申請全行代付存
      款及更換上揭帳戶印鑑，我想辦一辦，找到工作比較方便
      云云（見本院卷第9 、20、21頁），其供詞前後已不一致
      。被告無端於96年6 月13日申請全行代付存款及96年6 月
      15 日 更換上揭帳戶印鑑實啟人疑竇，且被告刻意將密碼
      記載於存摺上且與提款卡、印章併放，亦與常情不符，是
      被告所辯，無從採信。
（四）綜上，上開帳戶存摺（含密碼）、提款卡及印章等物應係
      被告以不詳方式，交由不詳之成年詐欺集團成員所取得，
      足堪認定。再依常情以觀，金融機關帳戶存摺、提款卡及
      印章可供款項存匯及提領，如提供存摺、提款卡及及印章
      予他人，足供他人利用以詐騙財物，掩飾犯罪來源，進而
      隱瞞真實身分，以避追緝，為一般人在日常生活經驗所熟
      知常識，則被告逕將上揭帳戶存摺（含密碼）、提款卡及
      印章提供予不詳姓名年籍之成年人士持以使用，顯見被告
      容任該不詳姓名年籍成年人使用其存摺（含密碼）、提款
      卡及印章，以遂行詐騙他人財物犯行，有所預見並認識而
      不違其本意，是被告有幫助他人犯罪之不確定故意，甚為
      明確。又被告雖否認犯行，致無從明確知悉被告究竟係以
      有償或無償方式，提供其金融帳戶，及究竟係提供給何人
      使用，然尚不因此而影響被告應負之刑責，附此敘明。
二、被告基於幫助之犯意，提供其所有上揭帳戶供成年詐欺集團
    成員用以對被害人實施詐騙行為，係屬對於他人之詐欺取財
    犯行資以助力，是核被告所為，係犯刑法第30條第1項、刑
    法第339條第1項之幫助詐欺取財罪。被告並未實際參與詐欺
    犯行，所犯情節較正犯輕微，爰依刑法第30條第2項規定，
    減輕其刑。本院審酌被告明知詐騙行為猖獗，雖其未實際參
    與詐欺取財犯行，但其提供帳戶供不法犯罪集團使用，不僅
    造成執法機關不易查緝犯罪行為人，嚴重危害社會治安，助
    長社會犯罪風氣，更造成被害人求償上之困難；及被害人受
    有86萬元損害之情形；被告於犯後否認犯行，飾詞圖卸之犯
    後態度等一切情狀，量處如主文所示之刑，並諭知易科罰金
    之折算標準，以資懲儆。
據上論斷，應依刑事訴訟法第299條第1項前段、刑法第30條、第
339 條第1 項、第41條第1 項前段，刑法施行法第1 條之1 ，判
決如主文。
本案經檢察官李茂增到庭執行職務
中    華    民    國    98    年    4     月    10    日
                  刑事第十九庭    審判長法  官  李代昌
                                        法  官  文昌
                                        法  官  吳芝瑛
以上正本證明與原本無異。
如不服本判決應於收受送達後10日內向本院提出上訴書狀，並應
敘述具體理由；如未敘述上訴理由者，應於上訴期間屆滿後20日
內向本院補提理由書（均須按他造當事人之人數附繕本）「切勿
逕送上級法院」。
中    華    民    國    98    年    4     月    10    日
                                        書記官  林麗文
附錄本判決論罪之法條：
刑法第三百三十九條第一項
意圖為自己或第三人不法之所有，以詐術使人將本人或第三人之
物交付者，處五年以下有期徒刑、拘役或科或併科一千元以下罰
金。


司法院資訊處製作；財團法人民間司法改革基金會備份。
